【裁判字號】    89,易,1833
【裁判日期】    890825
【裁判案由】    違反動產擔保交易法
【裁判全文】
台灣台中地方法院刑事判決                        八十九年度易字第一八三三號
    公  訴  人  台灣台中地方法院檢察署檢察官
    被      告  丙○○
右列被告因違反動產擔保交易法案件，經檢察官提起公訴（八十九年度偵字第七０一
二號），本院判決如左：
      主    文
丙○○共同動產擔保交易之債務人，意圖不法之利益，將標的物遷移，致生損害於債
權人，處拘役伍拾日，如易科罰金，以參佰元折算壹日。
    事    實
一、丙○○於民國八十八年十一月八日，以動產擔保交易附條件買賣之方式，向甲○
    ○○汽車租賃有限公司（下稱中國公司）購買車牌號碼ＹＪＡ–四五一號機車一
    部，並約定由丙○○為動產擔保交易之債務人，總價金新台幣（下同）六萬九千
    三百元，分十一期給付，每月一期，每期付款六千三百元，標的物存放地點為台
    中縣沙鹿鎮○○路三二巷三三號丙○○之住處，在價金未付清之前，標的物所有
    權仍屬於出賣人所有，買受人僅得依約占有使用，不得任意遷移或為其他處分。
    詎丙○○於取得標的物該車後，除供己騎乘使用外，復將該車交予知情之案外人
    即其妻楊淑珍使用，並僅於繳付第一、二期分期款共一萬二千六百元後，即拒不
    付款，而與楊淑珍共同基於意圖為自己不法利益之犯意聯絡，於八十九年一月間
    某日，由楊淑珍將該車借予他人使用而將該標的物遷移不明，致生損害於債權人
    中國公司。
二、案經甲○○○機車租賃有限公司訴請臺灣臺中地方法院檢察署檢察官偵查起訴。
    理    由
一、訊據被告丙○○固對於其確於上開時、地同意簽訂上開附條件買賣合約，以購買
    上開車輛等情供認不諱，核與告訴人中國公司代理人乙○○指訴情節相符，復有
    附條件買賣契約書、機車行照及存證信函在卷足證，應認為真。惟其仍矢口否認
    有何違反動產擔保交易法第三十八條之犯行，辯稱：該車平日均係其騎乘使用，
    而分期款係由其妻楊淑珍負責繳付，其不知為何分期款未繳，其並非故不繳納，
    且其係事後甫知悉其妻將該車交予他人使用，其並未將該車遷移等情。經查，被
    告丙○○辯稱其購買該車所需繳付之分期款項均由其妻楊淑珍代為繳納等情，雖
    核與告訴人中國公司之代理人乙○○所述情節相符，應認為實，然被告另辯稱因
    其在外開車，均委由其妻楊淑珍代為繳納分期款，故不知其妻為何僅繳納二期分
    期款即未再行繳付，其並無不法利益之意圖云云，則無足採信，蓋以被告丙○○
    既係債務人，則當知悉其有依約按期繳付分期款項之義務，且觀諸被告於本院審
    理中自承其知悉其妻未繳分期款時曾與告訴人聯絡，然因家庭負擔較重，甫無法
    繳納等情，核與告訴人中國公司之代理人乙○○於本院審理中陳稱，被告確曾打
    電話至中國公司了解情況，然事後仍均未繳分期款等語相符，並有催告繳款之存
    證信函附卷可參，足見被告不僅未按期繳交分期款項，甚且於告訴人催告繳款後
    ，明知已有多期分期款項未繳納卻仍拒不繳交予告訴人，其有不法利益之意圖甚
    明。次查，被告丙○○辯稱該車平日均係其使用，然其事先不知其妻將該車借予
    他人使用並遷移他處，是其並無將該車遷移之行為等情，不僅核與其妻楊淑珍於
    本院調查中陳稱，該車買回後均係為其使用等情不符，已有所疑義。且觀諸被告
    丙○○復陳稱其係從事開車之工作等語，足見被告平日當較少有機會使用該機車
    ，而以被告之妻楊淑珍陳稱該車平日均由其駕乘使用等語較為可採，亦即被告顯
    然自購車後即有將該車交予其妻楊淑珍任意使用，已無諉以其不知楊淑珍將該車
    借予他人之情。再者，參以證人楊淑珍證稱被告丙○○原來不知其將該車借予他
    人即其乾兒子使用，然因該車曾因違規遭警察開罰單，該時其先生丙○○亦已知
    悉，然仍繼續將該車借予其乾兒子使用而遷移他處等情，益證被告丙○○辯稱其
    並不知楊淑珍將該車借予他人使用，其並未將該車遷移云云，無足採信。綜上所
    述，被告顯然係自購車後除自行使用該車外，並將該車交予其妻楊淑珍任意使用
    ，且知悉並同意楊淑珍將該車借予他人使用而將該車遷移他處，亦即被告確有與
    其妻楊淑珍共同意圖不法所有之利益，並同意其妻將該車任意交予他人使用而遷
    移他處，以致債權人中國公司追索無著等情。本件罪證明確，被告犯行堪以認定
    。
二、被告丙○○為動產擔保交易之債務人，其於購得標的物後，任意交由其妻楊淑珍
    騎乘並借予他人使用遷移，復拒納分期款項，其有不法利益之意圖甚明。核被告
    丙○○所為，係犯動產擔保交易法第三十八條之罪。被告丙○○與其妻楊淑珍二
    人間就上開犯行，有犯意聯絡及行為分擔，應為共同正犯。另公訴人雖未敘及案
    外人楊淑珍係違反動產擔保交易法第三十八條之共同正犯，然楊淑珍既係被告丙
    ○○之妻，且係於明知被告有簽訂上開動產擔保附條件買賣契約之情形下，仍將
    該車遷移，則楊淑珍即因與被告丙○○即動產擔保交易之債務人係共同實施上開
    違反動產擔保交易法第三十八條，將標的物遷移之犯行，而應依刑法第三十一條
    第一項之規定，以違反動產擔保交易法第三十八條之共犯論，從而本院自得加以
    審究，附此敘明。爰審酌被告迄未繳納其餘分期款項，且原遷移之該車尚未交予
    中國公司取回，然其表示願賠償中國公司之損失，其犯罪之動機、目的及態度等
    一切情狀，量處如主文所示之刑，並諭知易科罰金折算之標準。
據上論結，應依刑事訴訟法第二百九十九條第一項前段，動產擔保交易法第三十八條
，刑法第十一條前段、第二十八條、第四十一條，罰金罰鍰提高標準條例第一條前段
、第二條，判決如主文。
中      華      民      國      八十九    年        八    月    二十五  日
                                臺灣臺中地方法院刑事第六庭
                                    法  官  許  惠  瑜
右正本證明與原本無異。
如不服本判決，應於送達後十日內向本院提出上訴狀（須附繕本），上訴於台灣高等
法院台中分院。
                                    書記官
中      華      民      國      八十九    年        八    月    二十八  日
附錄條文：
動產擔保交易法第三十八條
動產擔保交易之債務人，意圖不法之利益，將標的物遷移、出賣、出質、移轉、抵押
或為其他處分，致生損害於債權人者，處三年以下有期徒刑、拘役或科或併科六千元
以下之罰金。


司法院資訊處製作；財團法人民間司法改革基金會備份。
